【裁判字號】    98,上訴,1832
【裁判日期】    980930
【裁判案由】    毒品危害防制條例
【裁判全文】
臺灣高等法院刑事判決                98年度上訴字第1832號
上  訴  人
即  被  告  甲○○
選任辯護人  黃金亮律師（扶助律師）
            李秋銘律師（扶助律師）
上列上訴人因毒品危害防制條例案件，不服臺灣宜蘭地方法院97
年度訴字第166 號，中華民國98年1月9日第一審判決（起訴案號
：臺灣宜蘭地方法院檢察署96年度偵字第953號）， 提起上訴，
本院判決如下：
    主  文
上訴駁回。
    事  實
一、甲○○明知海洛因、安非他命分屬毒品危害防制條例第2 條
    第2項第1款、第2 款所定之第一、二級毒品，不得非法持有
    、販賣，竟與乙○○（綽號「阿凸」、「阿淋仔」，經原審
    判處罪刑，並定應執行有期徒刑16年6 月，乙○○不服提起
    上訴，因不合程式，經本院判決駁回上訴確定）共同意圖營
    利，基於販賣第一級毒品海洛因（下稱海洛因）、第二級毒
    品安非他命（下稱安非他命）之犯意聯絡，分別於附表一編
    號一（即原判決附表二編號二）、編號二（即原判決附表三
    編號二）所示之時間、地點、方式，販賣海洛因予陳冠豪、
    吳忞德，另於附表一編號三（即原判決附表十編號二）所示
    之時間、地點、方式，販賣安非他命予丙○○。
二、案經宜蘭縣政府警察局宜蘭分局報請臺灣宜蘭地方法院檢察
    署檢察官偵查起訴。
    理  由
一、按刑事訴訟法有關傳聞法則及例外規定（第159條至159條之
    5）， 如條文已明定得為證據者（如第159條之1第1 項），
    或依規定原則上有證據能力（如第159 條之1 第2 項），但
    當事人未抗辯其有例外否定證據能力情形者，即無庸就其如
    何具有證據能力而為說明。又本院認定本件事實所引用之被
    告以外之人於審判外陳述，包括人證及文書證據等，並無證
    據證明係公務員違背法定程序所取得，且當事人及辯護人於
    本院準備程序對本院所引用之相關卷證，就證據能力均表示
    同意有證據能力（見本院98年6月4日準備程序筆錄第2 頁、
    第3 頁），迄至言詞辯論終結前未再聲明異議。又該等證據
    ，亦無刑事訴訟法第159條之4之顯有不可信之情況與不得作
    為證據之情形。本院審酌上開證據資料製作時之情況，尚無
    違法不當及證明力明顯過低之瑕疵，亦認為以之作為證據應
    屬適當，是依刑事訴訟法第159條至第159條之5 規定，所引
    用之前開人證及文書證據，均有證據能力。
二、訊據被告甲○○矢口否認有何販賣第一、二級毒品之犯行，
    辯稱：當時伊與乙○○住在一起，故幫乙○○送海洛因給陳
    冠豪、吳忞德，另搭載乙○○到宜蘭大學附近，由乙○○交
    付安非他命給丙○○，都是幫忙而已，並未參與販賣毒品云
    云。選任辯護人則為被告辯稱：被告甲○○對同案被告乙○○與陳冠豪、吳忞德、丙○○之交易過程中是否有賺取價差
    ，並不知情，被告甲○○所為僅係構成轉讓毒品或幫助販賣
    毒品犯行云云。經查：
  (一)關於附表一編號一販賣海洛因予陳冠豪部分，業據證人陳冠
    豪於偵訊中，具結證述其以行動電話號碼0000000000號及市
    內電話號碼（03）0000000 號與同案告被乙○○持用之行動
    電話號碼0000000000號聯繫後，以每包1 千元之價格，至宜
    蘭縣礁溪鄉龍潭地區，由被告甲○○交付毒品2、3次等情（
    見96年度偵字第953號卷第16、17頁）， 並據證人即同案被
    告乙○○於本院審理中具結證稱：伊於95 年8、9月間先後2
    次委由被告甲○○交付海洛因各1 包給陳冠豪，伊每次向陳
    冠豪收取價款1千元等情甚明（見本院98年8月26日審判筆錄
    第7頁、第8頁），另被告甲○○於原審及本院審理中，亦坦
    承：伊於95年8、9月間，在宜蘭縣礁溪鄉龍潭地區，受乙○○之託，總計交付2 次海洛因給陳冠豪，錢是由陳冠豪跟乙○○拿的等語（見原審卷第130 頁、本院98年6月4日準備程
    序筆錄第2頁）。 互核被告甲○○之供述與證人乙○○、陳
    冠豪之證述交易海洛因之情節大致相符，而證人陳冠豪證述
    由被告甲○○出面交付海洛因之次數約2、3次，衡情係憑大
    約印象粗略描述，自未如被告甲○○及同案被告乙○○一致
    供承之2 次明確，可堪認定同案被告乙○○委由被告甲○○
    於附表一編號一時、地交付海洛因各1 包給證人陳冠豪，並
    由同案被告乙○○向證人陳冠豪收取價款等情。
  (二)關於附表一編號二販賣海洛因予吳忞德部分，業據證人吳忞
    德於偵訊中，具結證述其於95年8月間，以市內電話號碼（
    03）0000000 號與被告乙○○持用之行動電話號碼00000000
    00號聯繫後，以每包1 千元之價格向同案被告乙○○購買海
    洛因，其中一次在同案被告乙○○位於宜蘭縣礁溪鄉○○○
    路租屋處，由被告甲○○交付海洛因等情（見96年度偵字第
    953號卷第17頁、第18頁）， 且經證人即同案被告乙○○於
    本院審理時結證：伊有賣海洛因給吳忞德，伊於95年8 月間
    因腳筋斷裂，行動不方便，故委由被告甲○○交付海洛因給
    吳忞德等語（見本院98年8月26日審判筆錄第8頁），被告甲○○於本院準備程序時亦直承於95年8 月間，在宜蘭縣礁溪
    鄉○○○路租屋處，交付海洛因1 包給吳忞德，並向吳忞德
    收取1千元，轉交給同案被告乙○○等情（見本院98年6月4
    日準備程序筆錄第2頁）。 足見被告甲○○上開自白與事實
    相符，足資為斷罪科刑之基礎。
  (三)關於附表編號三販賣安非他命予丙○○部分，業據證人即同
    案被告乙○○於本院審理中具結證稱：95年9 月10日，伊搭
    乘被告甲○○所騎之機車赴宜蘭大學附近與丙○○交易安非
    他命，由伊交付安非他命1包予丙○○並收取價款1千元等情
    不諱（見本院98年8月26日審判筆錄第8頁），被告甲○○亦
    直承其於上開時地搭載同案被告乙○○，由同案乙○○與丙○○交易安非他命之情（見本院98年6月4日準備程序筆錄第
    2頁）， 復有被告乙○○持用之行動電話號碼0000000000號
    與丙○○持用之行動電話號碼0000000000號於95年9 月10日
    上午11時54分51秒、同日中午12時51分15秒、12時54分29秒
    聯繫相約在宜蘭大學交易之通訊監察譯文在卷可參（警蘭偵
    字第0962100896號卷第107頁） 。證人丙○○雖是認上開通
    訊監察譯文係其與乙○○對話之內容，惟否認向乙○○購買
    毒品安非他命，陳稱：該次係伊所僱用綽號「阿吉」之司機
    向乙○○購買安非他命，伊僅是陪「阿吉」前往交易云云（
    見96年偵字第953號卷第18頁、第19頁、本院98年8月26日審
    判筆錄第3頁、第4頁），惟同案被告乙○○堅稱該次交易安
    非他命之對象確是丙○○無訛，已如前述，其既已坦承交易
    安非他命之犯行，自無再匿飾交易對象之理，又觀諸上開通
    訊監察譯文，並無綽號「阿吉」者要購買安非他命之通話內
    容，反係證人丙○○直接稱呼同案被告乙○○之綽號「阿凸
    」，並自稱係「阿瑞」，且表明要向乙○○拿取物品和相約
    會面地點，均使用單數第一人稱「我」等對話內容，核與證
    人丙○○所稱係綽號「阿吉」者與乙○○交易安非他命，伊
    只是陪同前往等節，大相逕庭，可見證人丙○○上開證述，
    洵屬掩飾本身施用毒品惡行之詞，不足採信。至於，被告甲○○雖辯稱：伊僅是搭載乙○○前往宜蘭大學附近，不知道
    乙○○去做什麼云云，然據證人乙○○證稱：伊與被告甲○○共同居住生活，伊於95年7、8月間因腳筋斷裂，不方便交
    付毒品時，就會請被告甲○○幫忙，伊會無償提供毒品海洛
    因、安非他命給被告甲○○施用等情（見本院98年8 月26日
    審判筆錄第7頁至第9頁），可知同案被告乙○○與被告甲○○關係親近，不僅無償提供毒品予被告甲○○吸食，甚而數
    度委由被告交付毒品海洛因，已如前述，顯見同案被告乙○○並未對被告甲○○隱瞞其出售毒品予他人之情事，此次，
    其於上開時地搭乘被告甲○○駕駛之車輛交易毒品安非他命
    ，自無特別對被告甲○○隱瞞之理，況販賣毒品，有被查緝
    法辦重刑之風險，賣方於交易過程務求謹慎小心，又據同案
    被告乙○○表示其於本次交易安非他命時，腳部受傷未癒，
    尚需拐杖輔助之情（見本院98年8月26日審判筆錄第8頁），
    則同案被告乙○○外出交易毒品更需藉助被告甲○○為其手
    足、耳目，衡情自會將交易安非他命之目的告知被告甲○○
    。再參以同案被告乙○○於偵查中及原審審理時，始終否認
    於上開時地與丙○○交易安非他命之情，惟被告甲○○於本
    院準備程序供稱：「95年9 月10日我有開車載乙○○到宜蘭
    大學附近，由乙○○交安非他命給丙○○，錢是乙○○收的
    。」等語（見本院98年6月4日準備程序筆錄第2頁）， 核與
    同案被告乙○○嗣於本院審理時具結證述交易情節相符，可
    知被告甲○○對本次交易毒品之種類、對象知之甚詳，益徵
    被告甲○○與同案被告乙○○就此次販賣安非他命有犯意聯
    絡甚明。證人乙○○於本院審理時雖證稱：當時伊只有請被
    告甲○○載伊去送東西，沒有告訴被告甲○○是要去交付安
    非他命云云，被告甲○○亦辯稱不知情云云，均屬迴護、卸
    責之詞，俱無可採。被告甲○○此部分販賣安非他命犯行堪
    以認定。
  (四)按刑法上關於正犯與幫助犯之區別，係以行為人主觀上之犯
    意及客觀上之犯行為其準據。凡以自己犯罪之意思而參與犯
    罪，無論其所參與者，是否為犯罪構成要件之行為，皆為正
    犯。其以幫助他人犯罪之意思而參與犯罪，其所參與者，苟
    係犯罪構成要件之行為，亦為正犯，必以幫助他人犯罪之意
    思而參與者，又為犯罪構成要件以外之行為，始為幫助犯。
    又販賣海洛因、安非他命係政府嚴予查緝之違法行為，且上
    述毒品均可任意分裝或增減其分量，而每次買賣之價量，亦
    隨時隨雙方關係之深淺、當時之資力、需求程度及對行情之
    認知等因素，機動的調整，因之販賣之利得，除經坦承犯行
    ，或帳冊價量均記載明確外，委難察得實情，是縱未確切查
    得販賣賺取之實際差價，但除別有事證，足認係按同一價格
    轉讓，確未牟利之情形外，尚難執此認非法販賣之事證有所
    不足，致知過坦承者難辭重典，飾詞否認者反得逞僥倖，而
    失情理之平；且毒品海洛因、安非他命之價格不低，取得不
    易，凡為販賣之不法勾當者，苟無利可圖，應無甘冒被查緝
    法辦重刑之危險，平白無端義務為該買賣之工作，是其販入
    之價格必較售出之價格低廉，而有從中賺取買賣差價牟利之
    意圖及事實，應屬符合論理法則且不違背社會通常經驗之合
    理判斷。本件同案被告乙○○自陳自身亦有毒癮，向上游供
    毒者購入毒品後，抽取部分供己施用外，剩餘毒品再有償讓
    與他人（見原審卷第90頁），復參以同案被告乙○○與向其
    購買毒品之證人陳冠豪、吳忞德、丙○○間，並無有何特殊
    情誼或至親關係，同案被告乙○○苟無利得，豈會甘冒重刑
    之風險，涉險交付第一、二級毒品，當有牟利之圖，殆無疑
    義。而被告甲○○於前揭時、地，或擔任交付毒品海洛因，
    或併收取價金，或搭載同案被告乙○○前往交易安非他命等
    角色，其與同案被告乙○○間，就關於上開販賣第一、二級
    毒品之犯行，確有犯意聯絡、行為分擔。從而，被告選任辯
    護人辯以：被告所為僅構成轉讓毒品或幫助販賣毒品云云，
    顯無可採。
  (五)綜上所述，本件事證明確，被告甲○○販賣第一、二級毒品
    犯行堪以認定，應依法論科。
三、核被告甲○○就附表編號一、二所為，均係犯毒品危害防制
    條例第4條第1項販賣第一級毒品罪；就附表編號三所為，另
    犯同條例第4條第2項販賣第二級毒品罪。被告甲○○販賣毒
    品海洛因、安非他命前後，持有毒品海洛因、安非他命之低
    度行為，應為販賣之高度行為所吸收，均不另論罪。被告甲○○與乙○○間，有上開犯行，有犯意聯絡、行為分擔，皆
    為共同正犯。被告甲○○所犯上開販賣第一級毒品罪、販賣
    第二級罪，犯意各別，行為互殊，均應予分論併罰。再按販
    賣第一級毒品罪之法定刑為死刑、無期徒刑，販賣第二級毒
    品罪之法定刑為無期徒刑、七年以上有期徒刑，係立法者為
    維護國民身心健康，進而維持社會秩序，俾免國家安全之陷
    於危殆，為拔其貽害之本，希望達成杜絕流入之途，著重煙
    毒來源之截堵，以求禍害之根絕而定；而製造、運輸、販賣
    行為乃煙毒禍害之源，其源不斷，則流毒所及，非僅多數人
    之生命、身體受其侵害，並社會、國家之法益亦不能免，為
    害之鉅，當非個人一己之生命、身體法益所可比擬，對於此
    等行為之以特別立法嚴厲規範，固符合比例原則，然就個案
    刑度之決定，仍應就具體情狀衡量，而本案被告甲○○本身
    尚非屬於長期且販賣大量毒品之大盤商，其雖因上述販賣毒
    品海洛因、安非他命之行為而罹重典，然核其非主謀，且販
    賣與證人陳冠豪、吳忞德、丙○○之次數分別為二次、一次
    、一次，所得財物僅4,000 元，其犯罪情節當非大盤毒梟者
    可資等同併論，是其販賣海洛因、安非他命之犯罪對社會危
    害程度尚非重大，雖科以法定最低刑度，猶嫌過重，其情狀
    顯堪憫恕，爰依刑法59條之規定，均酌量減輕被告甲○○之
    刑。
四、原審同此事實認定，依毒品危害防制條例第4條第1項、第2
    項、刑法第28條、第59條、第51條第5 款之規定，審酌被告
    甲○○違反法令，販賣足以足以導致精神障礙及生命危險之
    成癮性毒品海洛因、安非他命，惟念其態度尚稱良好及販賣
    情形等一切情狀，分別量處如附表所示之刑，並定其應執行
    刑。復以前揭販賣毒品所得共計4,000 元，雖未扣案，惟均
    屬被告甲○○與共同正犯乙○○因犯罪所得之財物，亦應依
    同條例第19條第1 項規定，與共同正犯甲○○連帶沒收，並
    諭知如全部或一部不能沒收時，以其財產抵償之；又共同正
    犯乙○○所有持以與販賣等對象聯繫之如附表二所示門號00
    00000000號行動電話1 具（含SIM卡1枚），亦未扣案，但不
    能證明業已滅失，依毒品危害防制條例第19條第1 項宣告沒
    收，如全部或一部不能沒收，應與共同正犯乙○○連帶追徵
    其價額。其認事用法，核無違誤。被告甲○○仍執前詞提起
    上訴，否認販賣第一、二級毒品犯行，核無理由，應予駁回
    。至於檢察官起訴事實除上開犯行外，另指被告甲○○與乙○○共同販賣第一級毒品海洛因、第二級毒品安非他命予起
    訴書附表一至附表十所示之陳進中等人，均係刑法修正後之
    行為，應為一罪一罰，但未據原審予以審理、判決，自非本
    院上訴範圍所應審理，附此敘明。
據上論斷，應依刑事訴訟法第368 條，判決如主文。
本案經檢察官曾忠己到庭執行職務
中    華    民    國    98    年    9     月    30    日
                  刑事第九庭審判長法  官  陳貽男
                                  法  官  許宗和
                                  法  官  何信慶
以上正本證明與原本無異。
如不服本判決，應於收受送達後10日內向本院提出上訴書狀，其
未敘述上訴之理由者並得於提起上訴後10日內向本院補提理由書
（均須按他造當事人之人數附繕本）「切勿逕送上級法院」。
                                  書記官  王泰元
中    華    民    國    98    年    9     月    30    日
附表一
┌──┬──────┬──────┬──────┬────┬──────┬───┬───────┐
│編號│  交易時間  │交易地點    │  交易物品  │  金額  │  交易方式  │ 共犯 │   宣告刑     │
│    │            │            │            │        │            │      │              │
├──┼──────┼──────┼──────┼────┼──────┼───┼───────┤
│一  │95年8、9月間│宜蘭縣礁溪鄉│海洛因      │每次    │陳冠豪以行動│乙○○│(一)甲○○共同販│
│    │共計2次     │龍潭地區    │            │1,000 元│電話號碼0938│甲○○│賣第一級毒品，│
│    │            │            │            │        │807491號、市│      │處有期徒刑拾伍│
│    │            │            │            │        │內電話號碼(0│      │年，犯罪所得新│
│    │            │            │            │        │3)0000000號 │      │台幣壹仟元與林│
│    │            │            │            │        │與同案被告林│      │義淋連帶沒收之│
│    │            │            │            │        │義淋持用之行│      │，如全部或一部│
│    │            │            │            │        │動電話號碼09│      │不能沒收時，以│
│    │            │            │            │        │00000000號聯│      │其財產抵償之，│
│    │            │            │            │        │繫，由被告林│      │附表二（即原判│
│    │            │            │            │        │進興親自交付│      │決附表十一，下│
│    │            │            │            │        │毒品。      │      │同）所示之物沒│
│    │            │            │            │        │            │      │收，如全部或一│
│    │            │            │            │        │            │      │部不能沒收時，│
│    │            │            │            │        │            │      │與乙○○連帶追│
│    │            │            │            │        │            │      │徵其價額。    │
│    │            │            │            │        │            │      │(二)甲○○共同販│
│    │            │            │            │        │            │      │賣第一級毒品，│
│    │            │            │            │        │            │      │處有期徒刑拾伍│
│    │            │            │            │        │            │      │年，犯罪所得新│
│    │            │            │            │        │            │      │台幣壹仟元與林│
│    │            │            │            │        │            │      │義淋連帶沒收之│
│    │            │            │            │        │            │      │，如全部或一部│
│    │            │            │            │        │            │      │不能沒收時，以│
│    │            │            │            │        │            │      │其財產抵償之，│
│    │            │            │            │        │            │      │附表二所示之物│
│    │            │            │            │        │            │      │沒收，如全部或│
│    │            │            │            │        │            │      │一部不能沒收時│
│    │            │            │            │        │            │      │，與乙○○連帶│
│    │            │            │            │        │            │      │追徵其價額。  │
├──┼──────┼──────┼──────┼────┼──────┼───┼───────┤
│二  │95年8月間某 │被告甲○○、│海洛因      │1,000元 │吳忞德以市內│乙○○│甲○○共同販賣│
│    │日          │乙○○位於宜│            │        │電話號碼（03│甲○○│第一級毒品，處│
│    │            │蘭縣礁溪鄉梅│            │        │）0000000號 │      │有期徒刑拾伍年│
│    │            │洲一路租屋處│            │        │與同案被告林│      │，犯罪所得新台│
│    │            │            │            │        │義淋持用之行│      │幣壹仟元與林義│
│    │            │            │            │        │動電話號碼09│      │淋（原判決誤繕│
│    │            │            │            │        │00000000號聯│      │為「甲○○」）│
│    │            │            │            │        │繫，由被告林│      │連帶沒收之，如│
│    │            │            │            │        │進興親自交付│      │全部或一部不能│
│    │            │            │            │        │毒品。      │      │沒收時，以其財│
│    │            │            │            │        │            │      │產抵償之，附表│
│    │            │            │            │        │            │      │二所示之物沒收│
│    │            │            │            │        │            │      │，如全部或一部│
│    │            │            │            │        │            │      │不能沒收時，與│
│    │            │            │            │        │            │      │乙○○連帶追徵│
│    │            │            │            │        │            │      │其價額。      │
├──┼──────┼──────┼──────┼────┼──────┼───┼───────┤
│三  │95年9月10日 │宜蘭大學附近│安非他命    │1,000元 │丙○○以行動│乙○○│甲○○共同販賣│
│    │            │            │            │        │電話號碼0955│甲○○│第二級毒品，處│
│    │            │            │            │        │220386號與同│      │有期徒刑年陸│
│    │            │            │            │        │案被告乙○○│      │月，犯罪所得新│
│    │            │            │            │        │持用之行動電│      │台幣壹仟元與林│
│    │            │            │            │        │話號碼092722│      │義淋連帶沒收之│
│    │            │            │            │        │1641號聯繫，│      │，如全部或一部│
│    │            │            │            │        │由被告甲○○│      │不能沒收時，以│
│    │            │            │            │        │、同案被告林│      │其財產抵償之，│
│    │            │            │            │        │義淋親自交付│      │附表二所示之物│
│    │            │            │            │        │毒品。      │      │沒收，如全部或│
│    │            │            │            │        │            │      │一部不能沒收時│
│    │            │            │            │        │            │      │，與乙○○連帶│
│    │            │            │            │        │            │      │追徵其價額。  │
└──┴──────┴──────┴──────┴────┴──────┴───┴───────┘
附表二：
┌──┬─────────────────────┐
│編號│      應  沒  收  之  物                  │
├──┼─────────────────────┤
│一  │電話號碼0000000000號行動電話壹具（含SIM卡 │
│    │一枚）                                    │
└──┴─────────────────────┘


司法院資訊處製作；財團法人民間司法改革基金會備份。
